臺灣新竹地方法院刑事判決
110年度訴字第32號
公  訴  人  臺灣新竹地方檢察署檢察官
被      告  黃幸德


            林允樂


上列被告因妨害自由案件，經檢察官提起公訴（109年度偵字第1
1472號），本院判決如下：
    主    文
乙○○共同犯私行拘禁罪，累犯，處有期徒刑拾月。
甲○○共同犯私行拘禁罪，處有期徒刑參月，如易科罰金，以新臺
幣壹仟元折算壹日。
    犯罪事實
乙○○、甲○○與真實姓名年籍不詳之成年詐欺集團成員，因懷疑丙○○擔任車手時侵吞贓款新臺幣（下同）90萬元（丙○○所涉詐欺案
件，已經提起公訴），為使丙○○供出贓款下落並返還，即共同基
於私行拘禁之犯意聯絡，於民國109年8月21日，乙○○先佯稱要為
丙○○委任律師，約丙○○於當日下午5時至新竹縣○○鄉○○路000號乙○○經營之「Flower Lounge Bar」（下稱上開酒吧）見面簽立委
任狀云云，使丙○○不疑有他依約抵達上址，旋遭乙○○及其他真實
姓名年籍不詳之成年男子數名共同持棍毆打及逼問贓款下落，再
矇住丙○○雙眼，押入甲○○駕駛之車號0000-00號自用小客車，載
至新竹縣湖口鄉某民宅內拘禁，其他真實姓名年籍不詳之成年男
子再繼續毆打丙○○，並與乙○○繼續追問贓款之事，丙○○不堪虐待
，遂任意陳稱贓款係交予陳奕甫，乙○○、甲○○及其他真實姓名年
籍不詳之成年男子，即於翌日凌晨2、3時許，由甲○○將丙○○載回
上開酒吧繼續拘禁，並與陳奕甫對質，過程中乙○○及其他真實姓
名年籍不詳之成年男子又再毆打丙○○，待至109年8月22日上午7
、8時許，丙○○方獲釋，並由陳奕甫帶丙○○至汽車旅館休息，共
致丙○○受有雙手肘挫傷、右上臂及下臂挫傷、左手腕及左手挫傷
、雙手腕擦傷、右膝挫傷、左膝及左小腿擦傷、左下臉瞼輕微挫
傷、左大腿挫傷、右上胸疼痛之傷害（傷害部分因丙○○於審理時
對甲○○撤回本案告訴，依法其效力亦及於共犯乙○○，就此部分爰
不另為不受理之諭知，詳下述）。
    理    由
壹、證據能力：
一、按被告以外之人（包括證人、鑑定人、告訴人、被害人及共
    同被告等）於審判外之陳述，雖不符刑事訴訟法第159條之1
    至之4等4條之規定，而經當事人於審判程序同意作為證據，
    法院審酌該言詞或書面陳述作成時之情況，認為適當者，亦
    得為證據；當事人、代理人或辯護人於法院調查證據時，知
    有刑事訴訟法第159條第1項不得為證據之情形，而未於言詞
    辯論終結前聲明異議者，視為有前項之同意，同法第159條
    之5定有明文。查本案下列所引用之被告乙○○、甲○○（下各
    逕稱其等姓名；合稱為被告2人）以外之人於審判外之陳述
    ，因被告2人於準備程序時均表示不爭執其證據能力【見110
    年度訴字第32號卷（下稱本院卷）第44頁至第45頁】，迄至
    言詞辯論終結前亦未聲明異議，復本院認其作成情形並無不
    當，經審酌後認為前開審判外之陳述得為證據。
二、另本院以下所引用之非供述證據，均查無事證足認有違背法
    定程序或經偽造、變造所取得等證據排除之情事，復經本院
    依刑事訴訟法第164條、第165條踐行物證、書證之調查程序
    ，況公訴人及被告2人對此部分之證據能力亦均不爭執，是
    堪認均有證據能力。
貳、實體部分：
一、查甲○○就上開犯罪事實業於審理中坦承不諱（見本院卷第14
    5頁至第146頁），並有下述證據可佐（在此不贅），堪認其
    自白與事實相符。而訊據乙○○固坦承丙○○前因擔任詐欺集團
    車手時，疑有侵吞贓款90萬元之行為，故其有於109年8月21
    日約丙○○至上開酒吧，丙○○一抵達就被真實姓名年籍不詳之
    成年男子毆打，之後甲○○載丙○○至湖口鄉某民宅，其有過去
    該地點，然後丙○○再返回上開酒吧，陳奕甫此時也有過來對
    質之事實，惟矢口否認有何被訴罪嫌，辯稱：其會約丙○○至
    其經營的上開酒吧，是因為先前丙○○拜託其和甲○○跟對方協
    調前揭贓款的事情，對方是誰其不認識，於當天對方的人到
    上開酒吧後，其就約丙○○過來，並不是假裝要簽委任狀騙丙○○出面；丙○○一抵達就被不認識的成年男子約4至5人毆打，
    該些不認識的人是丙○○的朋友，後來丙○○自願上車去湖口某
    民宅，其跟過去只是擔心丙○○的安危，其也沒進去；過程中
    其都沒有打丙○○，還幫丙○○擋，甚至因為其出面協調，被懷
    疑跟丙○○一起侵吞該90萬元，也被那群不認識的人一起打云
    云。經查：
　㈠丙○○前因擔任詐欺集團車手，疑有侵吞贓款90萬元之行為，
    而於民國109年8月21日，乙○○邀約丙○○於當日下午5時至上
    開酒吧，嗣丙○○抵達上址後，旋遭真實姓名年籍不詳之成年
    男子數名共同毆打及逼問贓款下落，再由甲○○駕車，將被布
    矇住雙眼之丙○○載至新竹縣湖口鄉某民宅，乙○○亦有前往，
    其他真實姓名年籍不詳之成年男子數名並在該民宅內繼續逼
    問丙○○，嗣丙○○陳稱贓款係交予陳奕甫後，甲○○再將丙○○載
    回上開酒吧，乙○○與其他真實姓名年籍不詳之成年男子數名
    亦一同返回，陳奕甫則前往上開酒吧對質，待至109年8月22
    日上午7、8時許，丙○○方獲釋，丙○○被毆打後共受有雙手肘
    挫傷、右上臂及下臂挫傷、左手腕及左手挫傷、雙手腕擦傷
    、右膝挫傷、左膝及左小腿擦傷、左下臉瞼輕微挫傷、左大
    腿挫傷、右上胸疼痛之傷害之事實，為乙○○、甲○○於警詢、
    偵查、審理時所坦認【見109年度偵字第11472號卷（下稱偵
    字卷）第6頁背面至第8頁背面、第11頁背面至第13頁、第69
    頁至第71頁】，核與證人李修瑋於警詢、偵查；證人丙○○於
    警詢、偵查、審理時之證述（見偵字卷第9頁背面至第10頁
    背面、第14頁背面至第16頁背面、第19頁背面至第20頁、第
    62頁至第63頁背面、第71頁至第71頁背面，本院卷第111頁
    至第137頁）大致相符，並有仁慈醫院傷害診斷證明書、乙○○與丙○○母親之臉書MESSENGER對話紀錄、乙○○之臉書貼文在
    卷可稽（見偵字卷第21頁、第31頁至第39頁背面），此部分
    事實，堪予認定。
　㈡而證人丙○○於警詢、偵查、審理時證稱：於109年8月21日當
    天，乙○○是用臉書私訊騙說要幫其找律師，約其過去上開酒
    吧，其於當天下午5時一到場後，就看到好幾個人在裡面，
    乙○○、甲○○都在場，另外還有大概不認識的成年人3、4人，
    乙○○跟其他不認識的人先問其車手贓款的事情，他們認為其
    把90萬元吞掉了，因為認為其不老實，就打其的腳跟手，乙○○也有拿木棍打其的腳，甲○○始終都沒有動手；之後其被矇
    住雙眼帶上車後座，旁邊坐兩個其不認識的人把其圍住，由
    甲○○開車載其到湖口工業區附近的一間民宅內，不認識的人
    再繼續打其追問贓款的事情，幾個人打不確定，其不知道甲○○有沒有進去，但乙○○有進去該民宅內也有問其錢的去向，
    只是在民宅內乙○○沒有打其，之後其被打到實在受不了，就
    亂說90萬元是被其爸爸的朋友陳奕甫拿去，然後於109年8月
    22日凌晨2、3時許，就由甲○○開車，對方再把其押回上開酒
    吧，陳奕甫也被叫過來，乙○○有跟陳奕甫說話，但說什麼其
    忘記了沒有印象，乙○○、陳奕甫在上開酒吧內也都有再打其
    ，後來乙○○、對方說不能讓其離開，怕其會去報警，不過到
    了早上7、8點時，陳奕甫還是把其帶去春城旅館休息，其才
    可以自由離開；過程中其被限制人身自由，沒辦法逃也沒辦
    法撥打電話報警，乙○○根本就沒有幫其找律師，其也不曾拜
    託乙○○幫忙協調車手贓款的事情，乙○○跟對方就是要其把贓
    款吐出來才會藉口把其叫過去等語（見偵字卷第14頁背面至
    第16頁背面、第17頁背面、第19頁背面、第62頁至第，本院
    卷第111頁至第138頁、第140頁至第141頁），就其被私行拘
    禁之過程，所證前後內容均一致而無矛盾齟齬之處。
　　復證人甲○○於警詢、偵查時亦證述：於109年8月21日之前，
    其就聽說丙○○有欠90萬元，當天是乙○○叫其過去上開酒吧，
    丙○○被問關於90萬元的事情，突然被打後，乙○○就要其開車
    載丙○○去湖口某民宅，當時後座有兩個人坐在丙○○的左右兩
    邊，是他們指示其怎麼開車，丙○○有被矇住雙眼，後來是不
    認識的人要其開車再載丙○○回去上開酒吧；丙○○在上開酒吧
    跟湖口民宅內都有被打，打了約1個晚上，乙○○幾乎都待在
    現場，回到上開酒吧時陳奕甫也有打丙○○等語（見偵字卷第
    12頁至第12頁背面、第70頁背面至第71頁），就丙○○幾乎被
    打了一個晚上，乙○○都有在場，及係乙○○指示其載被矇眼的
    丙○○至湖口某民宅等有關乙○○之涉案情節，亦已證稱明確，
    核與丙○○之指述大致相符。加諸乙○○於警詢時亦自陳：丙○○
    從上開酒吧移動到湖口某民宅時，有被矇眼、戴安全帽等語
    （見偵字卷第7頁），更顯見丙○○絕非自願前往湖口某民宅
    ，丙○○確有被妨害自由，且乙○○、甲○○均參與其中之事實。
　㈢再觀之乙○○於案發後與丙○○母親在臉書MESSENGER之對話紀錄
    中，乙○○提及「阿姨妳要報警就去吧，問問妳兒子良心會不
    安嗎？我們都給人打了，到處講我逼他，我給人打的時候他
    在哪？」、「他就把錢拿走了，叫人拿走的，在那黑吃黑，
    然後什麼都不出來面對，害我們給人打」、「我沒誤會他」
    、「錢在廖那，我們憑白無故給人修理也很慘，現在要還錢
    ，當下我也告知廖，你如果覺得被誣賴可以講，講了人家反
    問他，他又答不出所以然」、「我是無所謂啦，反正都幫妳
    兒子要還90萬了」、「我們外面的人都給妳兒子害到一個很
    慘」等語，及乙○○於案發後在臉書上貼文稱「老哥從我這裡
    拿走的90萬花得還可以嗎？還習慣嗎服務還周到嗎？想想你
    快3歲的小孩到時候拿著黃紙，上小學給人嘲笑沒爸爸或者
    是爸爸騙人錢跑路之類的話被霸凌你會舒服嗎？真的人一輩
    子不止賺這一點點錢，你覺得值得我是無所謂，但是我找不
    到你我手指不知會幹出什麼事，你的影片我好像有，你慢慢
    跑吧，晚安」等語，復佐以證人丙○○於審理時亦結證：乙○○
    有說這90萬元是他、甲○○和其三人要負責等語（見本院卷第
    123頁），可見詐騙集團因90萬元詐欺贓款在丙○○擔任車手
    時不翼而飛，詐欺集團因而要求乙○○與甲○○應連帶負責，此
    節亦為乙○○於準備程序時自承在卷（見本院卷第41頁），乙○○因此背負債務，當然就必須找丙○○出面處理此事，蓋丙○○
    才是始作俑者，亦顯見乙○○確有為本案之強烈犯罪動機，並
    牽涉其中之事實。
　㈣至乙○○雖辯稱其並未以要簽律師委任狀為由，騙丙○○至上開
    酒吧云云，然乙○○於與丙○○母親之對話中，就已提到「他就
    把錢拿走了，叫人拿走的，在那黑吃黑，然後什麼都不出來
    面對，害我們給人打」等語，丙○○於偵查時亦供稱：其當車
    手去現場拿錢時，突然看到警察，90萬元連碰都沒碰就走了
    ，後來詐欺集團的人打電話給其，其一直沒接，所以才會被
    以為拿錢跑了等語（見偵字卷第62頁背面），可見丙○○於該
    次擔任車手後就失去聯繫，則若非乙○○編造要簽立律師委任
    狀之理由誘騙丙○○出面，丙○○絕對不可能主動願意與犯罪集
    團之人協商處理該90萬元糾紛。
　　遑論乙○○雖辯稱係丙○○拜託其與甲○○跟對方協調云云，然乙○○一再表示其不認識對方，則乙○○與參與犯罪之其他真實姓
    名年籍不詳之成年男子既無關係，又如何能協調處理丙○○之
    事？對方也絕不可能會聽從乙○○而善了，更見乙○○所辯，顯
    係避重就輕之詞。乙○○將本案罪責均推卸給其所謂「不認識
    」的人，於檢察官所舉證據已足認定其犯行之時，也不過就
    是幽靈抗辯而已，不足採信。
　㈤是以，乙○○確有強烈之犯罪動機，並編造理由誘使丙○○出面
    ，再與其他真實姓名年籍不詳之成年男子數名共同拘禁及逼
    問丙○○交待贓款下落。甲○○過程中雖未毆打丙○○，惟仍參與
    將丙○○載至湖口民宅及載回上開酒吧等私行拘禁之部分犯行
    ，被告2人本案犯行事證均已臻明確，均應依法論科。
二、論罪科刑：
　㈠按刑法第302條第1項所謂以非法方法剝奪人之行動自由，係
    指以私禁外之非法方法，妨害其行動自由而言，若已將被害
    人拘禁於一定處所，達相當之時間，而剝奪其行動自由，當
    屬私行拘禁。以本案而言，丙○○係被拘禁在上開酒吧、湖口
    某民宅內質問贓款下落且達相當時間，被告2人與其他真實
    姓名年籍不詳之成年男子數名所為犯行，當已達私行拘禁之
    程度，而非僅係剝奪他人行動自由而已。是核被告2人所為
    ，均係犯刑法第302條第1項之私行拘禁罪，起訴書所認容有
    誤會，爰予以更正。
　㈡被告2人與其他真實姓名年籍不詳之成年男子數名本案雖亦以
    強暴手段迫使丙○○行無義務之事（交待贓款下落）、妨害丙○○行使自由離去之權利，然此部分係屬私行拘禁中之部分行
    為，無另成立同法第304條強制罪之餘地。
　㈢被告2人本案與其他真實姓名年籍不詳之成年男子數名，有犯
    意聯絡、行為分擔，應論以共同正犯。
　㈣乙○○前因公共危險案件，經本院108年度竹交簡字第196號判
    決判處有期徒刑2月確定，於108年11月14日執行完畢，有臺
    灣高等法院被告前案紀錄表附卷可據。其受徒刑之執行完畢
    ，5年以內故意再犯本案有期徒刑以上之罪，為累犯。參酌
    司法院大法官釋字第775號解釋意旨，本院認乙○○前並未曾
    因案入監執行，本案所犯之罪與前案罪質亦有差異，尚難認
    其刑罰反應力薄弱，故認其本案雖為累犯，但應無刑法第47
    條第1項加重其最低本刑規定之適用。
　㈤爰以行為人之責任為基礎，審酌被告2人本案與其他共犯所為
    ，將丙○○私行拘禁達約14個小時之久，造成丙○○之身體、心
    理均造成嚴重之損害，妨害社會治安，乙○○犯罪參與之程度
    甚深，犯後猶否認犯行，並拒不與丙○○和解，難見其悔意，
    犯後態度不佳。甲○○審理時則坦承犯行，且與丙○○達成和解
    ，丙○○並撤回對甲○○之告訴，有和解書在卷可參（見本院卷
    第47頁），且犯罪過程僅參與將丙○○載至湖口民宅及上開酒
    吧，並未實際傷害丙○○，在共犯中之分工及犯罪參與之程度
    均較輕。兼衡被告2人之生活狀況、智識程度、素行等一切
    情狀，分別量處如主文所示之刑，並就甲○○部分，諭知易科
    罰金之折算標準。
　㈥不另為不受理之諭知：
　1.按告訴乃論之罪，告訴人於第一審辯論終結前，得撤回其告
    訴；告訴經撤回者，應諭知不受理之判決，刑事訴訟法第23
    8條第1項、第303條第3款分別定有明文。另對於共犯之一人
    告訴或撤回告訴，其效力及於其他共犯，刑事訴訟法第239
    條前段亦有明文規定，此即「告訴不可分」原則，在偵查中
    及審判中均有其適用。
  2.又以強暴方法剝奪人之行動自由時，若無傷害之故意，而於
    實施強暴行為之過程中，致被害人受有傷害，乃實施強暴之
    當然結果，固不另論傷害罪。惟妨害自由罪，並非以傷人為
    當然之手段，若行為人另具有傷害故意，且發生傷害結果，
    自應成立傷害罪名。並因行為有部分合致，行為人之犯罪目
    的單一，為一行為觸犯數罪名之想像競合犯。
　　以本案犯罪過程，難認行為人無傷害丙○○之故意，更難認丙○○所受傷害，僅係行為人實施強暴行為之當然結果，如構成
    傷害罪，應與私行拘禁罪為想像競合犯之裁判上一罪。
　3.而丙○○於偵查中對乙○○提起本案傷害告訴，因乙○○、甲○○為
    本案共犯，效力亦及於甲○○；復丙○○於審理時撤回對甲○○之
    本案告訴（見本院卷第47頁），依刑事訴訟法第239條規定
    ，該撤回效力及於同屬共犯之乙○○。再被告2人與其他共犯
    所犯傷害罪嫌，與其等所犯私行拘禁罪，係以一行為同時觸
    犯數罪名之想像競合犯，有裁判上一罪關係，是本案就乙○○
    、甲○○涉嫌共同傷害丙○○部分，爰不另為不受理之諭知。
據上論斷，應依刑事訴訟法第299條第1項前段，判決如主文。
本案經檢察官周文如提起公訴，檢察官黃翊雯到庭執行職務。
中　　華　　民　　國　　110 　年　　11　　月　　18　　日
                  刑事第四庭  審判長法　官　陳健順
                                    法  官  郭哲宏
                                    法　官　楊祐庭
以上正本證明與原本無異。
如不服本判決應於收受本判決後20日內向本院提出上訴書狀，上
訴書狀應敘述具體理由。上訴書狀未敘述上訴理由者，應於上訴
期間屆滿後20日內補提理由書狀於本院(均須按他造當事人之人
數附繕本 )「切勿逕送上級法院」。 
中　　華　　民　　國　　110 　年　　11　　月　　18　　日
                                    書記官  陳紀語
附錄本案論罪科刑法條：
刑法第302條
私行拘禁或以其他非法方法，剝奪人之行動自由者，處五年以下
有期徒刑、拘役或九千元以下罰金。
因而致人於死者，處無期徒刑或七年以上有期徒刑；致重傷者，
處三年以上十年以下有期徒刑。
第一項之未遂犯罰之。